【裁判字號】    97,簡上,1252
【裁判日期】    980108
【裁判案由】    傷害
【裁判全文】
臺灣板橋地方法院刑事判決            97年度簡上字第1252號
上  訴  人
即  被  告  丙○○
選任辯護人  唐月妙律師
上列上訴人即被告因傷害案件，不服本院中華民國97年9 月17日
97年度簡字第6949號第一審判決（聲請簡易判決處刑案號：96年
度偵字第27589 號），提起上訴，本院管轄之第二審合議庭判決
如下：
    主  文
上訴駁回。
    事  實
一、丙○○與謝秀毓係父女關係，謝秀毓與甲○無婚姻關係生有
    一子，平時由謝秀毓照護，與丙○○同住在臺北縣五股鄉○
    ○路○ 段577 巷54弄13號住處。緣甲○於民國96年2 月22日
    晚上10時許，前往謝秀毓之上址住處，經謝秀毓開門進入客
    廳。丙○○見甲○前來，因不滿甲○對於謝秀毓母子不聞不
    問，且認為甲○曾經放話「丙○○死兒子是報應」、「謝秀
    毓未婚生子不要臉」等語，當場質問甲○，而與甲○發生口
    角衝突，詎丙○○竟基於傷害人之身體之不確定故意，出手
    擬將甲○推出門外，而與甲○在上址住處門邊發生推擠、拉
    扯，致甲○碰撞大門及門外檯燈，因而受有左嘴內挫傷（約
    1.0 ×1.0 公分）、左手挫傷（約1.0 ×1.0 公分）等傷害
    。嗣經甲○具狀申告，始悉上情。
二、案經甲○訴由臺灣板橋地方法院檢察署檢察官偵查後聲請以
    簡易判決處刑。
    理  由
一、證據能力部分：按被告以外之人於審判外之言詞或書面陳述
    ，除法律有規定者外，不得作為證據，刑事訴訟法第159 條
    第1 項固定有明文。惟被告以外之人於審判外之陳述，雖不
    符同法第159 條之1 至之4 之規定，而經當事人於審判程序
    同意作為證據，法院審酌該言詞陳述或書面陳述作成時之情
    況，認為適當者，亦得為證據；當事人、代理人或辯護人於
    法院調查證據時，知有第159 條第1 項不得為證據之情形，
    而未於言詞辯論終結前聲明異議者，視為有前項之同意，此
    亦據同法第159 條之5 規定甚明。查本件被告、檢察官、辯
    護人於本院準備程序中均未就證據能力提出爭執，且迄於言
    詞辯論終結前，亦未就本院所調查之證據主張有刑事訴訟法
    第159 條第1 項不得為證據之情形，應認均已同意得作為本
    案之證據。從而，下述證據資料縱有屬傳聞證據，且不符刑
    事訴訟法第159 條之1 至之4 之規定者，經本院審酌各該證
    據資料作成時之一切客觀情況，認無不適當之情事，均認有
    證據能力，合先敘明。
二、訊據被告丙○○固不否認於上開時、地與告訴人甲○發生推
    擠、拉扯，惟矢口否認有任何傷害犯行，辯稱：伊當時沒有
    傷害告訴人之意思，僅係基於正當防衛要把告訴人推出住處
    外，且告訴人是自己不小心撞到大門及門外檯燈才受傷，與
    伊無涉云云。惟查：
（一）上揭事實，業據告訴人甲○於偵查中指述歷歷。徵諸在場
      目擊證人謝秀毓於96年10月30日偵訊時證稱：當天晚上10
      點多，甲○來按電鈴，我們就開門讓他進來，到了2 樓屋
      內，我父親（即被告丙○○）問他來做何事，他說他回家
      ，當時發生爭吵是在我家的2 樓客廳內，我們有把門關起
      來，因為這是很丟臉的事情，不想讓別人知道，……我父
      親只有很生氣的推他出去，他們二人拉拉扯扯，這個時候
      他就撞到門，二人又繼續拉扯，之後告訴人自己撞到燈，
      看到燈已經壞掉就知道等語（見96年度他字第5924號卷《
      下稱他字卷》第27頁）；嗣於97年4 月14日偵訊時證稱：
      當天晚上10點多左右，是我農曆生日，甲○到我家來，我
      們是一個小型社區，外面有警衛，因為警衛認識他所以讓
      他進來，他按了很多次電鈴，但我們都已經在睡了，我下
      來開門，我父親也跟著下來，我父親問他「你來做什麼」
      ，甲○說「我回我家」，我父親問他回家做什麼，還問他
      是否有罵過我父親死兒子是報應，還說我未婚懷孕是不要
      臉的事情，小孩子是非婚生子不要臉，但甲○有發誓說他
      沒有講，如果有講的話他出去會被車子撞死，他否認講過
      這些話，我父親要趕他出去，但甲○不肯，兩人發生推擠
      ，因為很晚了所以我也叫他快點走，我怕家醜外揚，所以
      叫他快點離開等語（見97年度偵續字第80號卷第30、31頁
      ）。再參以被告於96年9 月29日偵訊時所供：告訴人和我
      女兒（指謝秀毓）交往，生了一個小孩，但他都不聞不問
      ，當天我問他，為何說我死兒子是報應，但是在外面會讓
      人家看笑話，我就讓他進屋內說，他說他沒有說這些話，
      我們便因此發生口角，後來我就推擠他出去，不想再和他
      談，他就撞到門，他手上的傷，是自己撞到檯燈的等語（
      見他字卷第6 頁）。是被告當時見告訴人前來其上址住處
      ，因不滿告訴人對於謝秀毓母子不聞不問，且認為告訴人
      曾經放話「丙○○死兒子是報應」、「謝秀毓未婚生子不
      要臉」等語，當場質問告訴人，與告訴人發生口角衝突，
      進而出手擬將告訴人推出門外，而與告訴人在上址住處門
      邊發生推擠、拉扯，致告訴人碰撞大門及門外檯燈，甚為
      明確。至於辯護人聲請傳喚之證人即被告住宅社區警衛乙
      ○○，僅能證稱：告訴人於離開被告上址住處後，一邊喊
      「殺人」，一邊離開社區等語，惟既未目睹現場衝突始末
      ，無助於本案事實之釐清，自不能採為有利於被告之認定
      依據。
（二）告訴人與被告發生衝突之後，旋於同日前往聯合醫院和平
      院區就診，經該院診斷結果，受有左嘴內挫傷（約1.0 ×
      1.0 公分）、左手挫傷（約1.0 ×1.0 公分）等傷害，此
      有該院96年2 月22日診斷證明書1 份附卷可稽。而被告當
      時與告訴人推擠、拉扯之際，告訴人有碰撞大門及門外檯
      燈等情，已如前述。考量告訴人所受上揭傷勢，係屬一般
      皮肉外傷，其肇因於與人發生肢體推擠、拉扯而碰撞硬物
      所致，顯屬合理，洵無違反一般經驗法則情事，堪認告訴
      人指稱上揭傷勢均係其與被告發生衝突之際所造成者，真
      實不虛。被告辯稱係告訴人自己不小心撞到大門及門外檯
      燈才受傷，與伊無涉云云，要難採信。
（三）查被告與告訴人因發生口角衝突，被告出手擬將告訴人推
      出門外，進而與告訴人在上址住處門邊發生推擠、拉扯，
      已如前述。衡以被告與告訴人均係成年男子，渠二人在門
      邊發生推擠、拉扯，極有可能導致對方碰撞硬物而受有皮
      肉外傷乙節，依被告之智識程度，應足以預見。詎被告仍
      悍然與告訴人發生肢體衝突，顯有容任傷害結果發生之本
      意，其有傷害之不確定故意，至為灼然。再者，本件被告
      出手與告訴人發生推擠、拉扯之原因，係因不滿告訴人對
      於謝秀毓母子不聞不問，且認為告訴人曾經放話「丙○○
      死兒子是報應」、「謝秀毓未婚生子不要臉」等語，俱如
      前述。是被告悍然與告訴人發生肢體衝突，顯非單純出於
      防衛意思而已，而有教訓、報復告訴人之意味，洵與刑法
      正當防衛之要件不合。被告所辯伊僅係基於正當防衛要把
      告訴人推出住處云云，顯屬事後卸責之詞，難認可採。
（四）綜上所述，本案事證明確，被告傷害犯行堪以認定，應予
      依法論科。
三、核被告所為，係犯刑法第277 條第1 項之傷害罪。原審以被
    告犯行明確，依刑法第277 條第1 項、第41條第1 項前段，
    刑法施行法第1 條之1 第1 項、第2 項前段規定，並審酌被
    告之素行、犯罪之動機、目的、致告訴人傷害程度、尚未與
    告訴人和解及犯罪後之態度等一切情狀，量處拘役20日，並
    諭知如易科罰金之折算標準；且因被告犯罪時間係在96年4
    月24日以前，合於中華民國九十六年罪犯減刑條例所定之減
    刑條件，依該條例第2 條第1 項第3 款、第7 條、第9 條規
    定，減其宣告刑二分之一為拘役10日，並諭知如易科罰金之
    折算標準，其認事用法，核無不合，量刑亦屬妥適，應予維
    持。上訴人即被告丙○○猶執前揭情詞，提起本件上訴，核
    無理由，應予駁回。
據上論斷，應依刑事訴訟法第455 條之1 第1 項、第3 項、第36
8 條，判決如主文。
本案經檢察官謝岳龍到庭執行職務。
中    華    民    國    98    年    1     月    8     日
                  刑事第十二庭  審判長法  官  陳鴻清
                                      法  官  劉安榕
                                      法  官  朱嘉川
以上正本證明與原本無異。
如不服本判決應於收受送達後10日內向本院提出上訴書狀，並應
敘述具體理由；其未敘述上訴理由者，應於上訴期間屆滿後20日
內向本院補提理由書（均須按他造當事人之人數附繕本）「切勿
逕送上級法院」。
                                      書記官  陳聖儒
中    華    民    國    98    年    1     月    12    日
附錄本案論罪科刑法條全文：
中華民國刑法第277條
傷害人之身體或健康者，處3 年以下有期徒刑、拘役或1 千元以
下罰金。
犯前項之罪因而致人於死者，處無期徒刑或7 年以上有期徒刑；
致重傷者，處3 年以上10年以下有期徒刑。


司法院資訊處製作；財團法人民間司法改革基金會備份。
